臺灣臺北地方法院民事簡易判決
111年度北簡字第13514號
原        告  鍾劍橋
被        告  康莊大廈管理委員會

兼法定代理人  謝昇紘
上列當事人間請求排除侵害等事件，本院於民國111年10月7日言
詞辯論終結，判決如下：
    主      文
原告之訴駁回。
訴訟費用新臺幣1,000元由原告負擔。
    事實及理由
一、程序部分：
　　按訴狀送達後，原告不得將原訴變更或追加他訴。但請求之
    基礎事實同一者、擴張或減縮應受判決事項之聲明者，不在
    此限，民事訴訟法第255條第1項第2、3款定有明文。本件原
    告已經當庭撤回原訴之聲明第1項，至於其起訴時訴之聲明
    第2項原為：被告應連帶給付原告新臺幣（下同）63,000元
    （見本院卷第7頁），嗣變更為：被告應連帶給付原告94,50
    0元（見本院卷第69頁）。經核原訴與變更之訴，皆係基於
    原告因未繳納大樓管理費無法更換新磁扣致不能搭乘電梯需
    自行走樓梯，被告是否應連帶賠償精神慰撫金所生爭議，原
    告擴張請求之金額，於法無不合，應予准許。
二、原告起訴主張略以：被告康莊大廈管理委員會（下稱康莊管
    委會）於民國111年7月11日中午，更換大樓電梯感應器，並
    以原告未繳清110年管理費為由，不准原告更換新感應磁扣
    ，導致原告自111年7月11日起至9月11日止無法使用電梯，
    每日回家皆須爬10層樓梯，而原告因身體有傷、體格較弱，
    爬完樓梯後會身體不適，致使原告因害怕爬樓梯而不敢出門
    。被告康莊管委會侵害原告使用電梯之權利，不法相當程度
    限制原告回家之自由，應賠償原告精神慰撫金，應賠償原告
    94,500元，爰依民法第184、185及第195條等之規定，提起
    本件訴訟等語。並聲明：被告應連帶給付原告94,500元。
三、被告抗辯則以：
㈠被告自111年7月11日起，因本大廈更換磁扣，至111年9月12日
  原告領得磁扣日止，被告謝昇紘曾交代大樓警衛主動為原告代
  刷感應器，縱使大樓警衛因忙碌，而未即時發現原告欲搭乘電
  梯，但只要原告告知大樓警衛代刷感應器，一定可搭乘電梯，
  與原告同住之家人於未領取磁扣期間，亦以此方式搭乘電梯，
  為原告所明知。甚至大樓警衛欲為原告代刷電梯感應器，然卻
  遭原告拒絕，原告並表示其要爬樓梯回家，顯見原告係自行決
  定爬樓梯回家，與未取得最新感應器致無法搭乘電梯全無因果
  關係。原告自陳膝蓋有傷還在復健中，卻仍執意選擇爬樓梯，
  拒絕警衛代為刷電梯感應器，而將不敢出門之原因歸咎由被告
  負責，顯無理由，原告亦未說明精神慰撫金計算之依據為何。
㈡縱認原告之主張成立，然被告謝昇紘擔任主任委員，並無任何
  法律或契約上之理由，應與被告康莊管委會負連帶賠償責任，
  遑論大廈電梯卡機更換暨領取新感應磁扣之流程，乃係依管理
  委員會於111年6月3日線上會議討論、決議後為辦理，符合公
  寓大廈管理條例第36、37條之規定。被告康莊管委會對欠繳管
  理費之4戶住戶，皆以相同之方式處理，由全體之管理費支出
  更換費用，對於不繳納管理費之住戶，決議先不予更換磁扣，
  待繳清之後再予更換。且考慮到便利性問題，被告亦有先請管
  理員代刷，被告謝昇紘亦有將電話張貼於電梯內，如住戶有問
  題可以聯絡被告謝昇紘處理等語，資為抗辯。
㈢並聲明：原告之訴駁回；及如受不利判決，願供擔保請准宣告
  免為假執行。
四、本院得心證之理由
㈠按區分所有權人會議決議事項之執行、收益、公共基金及其他
  經費之收支、保管及運用、其他依本條例或規約所定事項，為
  管理委員會之職務，此公寓大廈管理條例第36條所明文。又按
  因故意或過失，不法侵害他人之權利者，負損害賠償責任；違
  反保護他人之法律，致生損害於他人者，負賠償責任，但能證
  明其行為無過失者，不在此限，固為民法第184條第1項前段、
  第2項明文。然按損害賠償之債，以有損害之發生及有責任原
  因之事實，並二者之間，有相當因果關係為成立要件，並需賠
  償義務人有故意或過失。故原告所主張損害賠償之債，如不合
  於此項成立要件者，即難謂有損害賠償請求權存在；關於侵權
  行為賠償損害之請求權，以受有實際損害為成立要件，若絕無
  損害，亦即無賠償之可言；以侵權行為為原因，請求回復原狀
  或賠償損害者，應就其權利被侵害之事實，依民事訴訟法第27
  7條規定，負立證之責。
㈡本件原告主張以民法第184條、第185條等之規定為請求權基礎
  ，主張被告為共同侵權行為之人，依上說明，自應就有損害有
  發生、被告等有責任原因之事實，並二者之間有相當因果關係
  、被告有故意、過失侵害原告權利等節，舉證以實其說。然而
  ，原告已經自承係其當時未繳納管理費在先，嗣雖於本件訴訟
  中始就所積欠之管理費陸續繳納，並於本件繳交管理費後，被
  告已經給予其新發之電梯磁扣等情，原告並無爭執，則原告未
  能與其他住戶一同依公告方式取得磁扣之原因，顯然因為其當
  時未繳足管理費用，被告並稱：當時欠繳管理費有4戶都以同
  樣的方法處理，因為我們有考慮到方便性問題，被告有請管理
  員代刷，並將主任委員謝昇紘電話貼在公告，如果有問題的住
  戶可以聯絡處理等語無誤。原告對被告係經過111年6月3日線
  上會議決議辦理及其他未繳納管理費之住戶亦以相同方式處理
  等事，亦無再為爭執，並有該次會議紀錄（見本院卷第51頁）
  可查，應可認定。則依卷證資料觀之，被告基於全體區分所有
  權人之授權，當然可就住戶管理費用收取及使用以製作磁扣、
  進行換發等之公共經費收支、運用及依前揭規定或規約所定授
  權事項為決議及依此為處置，尚難被告認有何針對原告為不法
  侵權行為之故意或過失可言，其僅係基於管理委員會職務範圍
  ，進行會議討論後，執行所決議之磁扣發給及處理事項，且被
  告亦陳明磁扣之發給，於議決依坪數比例計算之數量內，並非
  由區分所有權人之住戶再為付費，而係由全體繳納之管理費之
  公共費用或基金中支出，如原告不繳納管理費，被告將之與其
  他未繳足管理費之住戶同視，認其等應待繳納義務完成後，始
  得領取電梯磁扣一節，並無逾越比例原則，依一般社會生活通
  念及日常經驗之常情，當屬合理。且原告已經主張之該段期間
  ，亦有請保全管理員或亦可以聯繫管理委員會之主任委員代刷
  電梯磁扣方式，俾保障未繳管理費之住戶使用電梯上下樓或出
  入順利，雖未如原告希冀之直接方便，但當不致因一時尚未領
  取磁扣，即受有自由權、行動上遭受侵害之損害，原告就此情
  雖先稱：其不知、未受告知可以代刷云云、後改稱：保全人員
  有替其刷、按電梯但其未搭乘等語（見本院卷第70頁），則顯
  然是否由保全人員代刷磁扣而搭乘電梯上下樓，或以自行爬樓
  梯上下樓，乃基於原告自主意識而決之，並非原告未繳費致未
  能領取磁扣期間，即無搭乘電梯方式，原告並對被告抗辯其家
  人有由保全人員協助刷磁扣搭乘電梯一事，未作爭執，並有被
  告提出與保全人員之對話記錄可按（見本院卷第57頁）。據上
  ，難認本件有何侵害原告起訴所謂得搭電梯上下樓或出入自由
  權或強制原告需爬樓梯等等情事存在。至原告提出其身體健康
  狀況，縱有膝蓋之治療或又稱有視力不良等等狀況，均與被告
  行為無干，原告既非無搭乘電梯方法，僅基於自我主觀上之諸
  多考量，而不使用被告於未領磁扣期間所安排協助搭乘方式，
  即無從為有利原告之認定，至為明確。是原告主張之前述事實
  ，並無所據，其以被告共同侵權行為請求賠償，亦無所本，難
  以採信。
㈢被告乃依據區分所有權人選任、授權之管理委員會決議為前述
  電梯磁扣換發之決定及處置，均無故意或過失不交磁扣予原告
  之情，自無庸負共同侵權行為之連帶賠償責任可言。原告為對
  被告有共同侵權未舉證以實其說，則其以被告未交付磁扣致其
  受有不能搭電梯等等自由行動損害等等為由，請求連帶賠償94
  ,500元之非財產上損害，委無足取。
五、綜上所述，原告依共同侵權行為之法律關係，請求被告應連
    帶給付94,500元之精神慰撫金，顯無所據，而無理由，自應
    駁回。
六、本件事證已臻明確，兩造其餘攻擊防禦方法及所提證據，核
    均與本件判決結果不生影響，爰不一一論述，併予敘明。
七、訴訟費用負擔之依據：民事訴訟法第78條。本件訴訟費用額
    ，依後附計算書確定如主文所示。　　
中　　華　　民　　國　　111 　年　　10　　月　　20　　日
　　　　　　　　　臺北簡易庭  法　官　徐千惠
以上正本係照原本作成。
如不服本判決，應於判決送達後20日內向本庭（臺北市○○區○○○
路0段000巷0號）提出上訴狀，並按他造當事人之人數附繕本。
如委任律師提起上訴者，應一併繳納上訴審裁判費。
中　　華　　民　　國　　111 　年　　10　　月　　20　　日
                              書記官  蘇冠璇
訴訟費用計算書
項　　　　目             金 　額（新臺幣）　　   備註
第一審裁判費　　　              1,000元
合　　　　計　　　              1,000元